【裁判字號】    95,上訴,929
【裁判日期】    951109
【裁判案由】    殺人未遂等
【裁判全文】
臺灣高等法院刑事判決                 95年度上訴字第929號
上  訴  人  臺灣桃園地方法院檢察署檢察官
上  訴  人
即  被  告  丙○○
                      號
            甲○○
上列二人共同
選任辯護人  紀亙彥律師
被      告  乙○○  男  21歲（民國○○年○月○日生）
                    身分證統一編號：Ｚ000000000號
                    住桃園縣桃園市○○路520號
選任辯護人  石麗卿律師
上列上訴人因被告殺人未遂等案件，不服臺灣桃園地方法院93年
度訴字第362 號，中華民國93年11月10日第一審判決（起訴案號
：臺灣桃園地方法院檢察署92年度偵字第8531號），提起上訴，
本院判決如下：
    主  文
上訴駁回。
丙○○、甲○○均緩刑年。
    事  實
一、丙○○、甲○○與丁○○原為朋友關係。丁○○欲追求其心
    儀之女子盧岢汶，因認丙○○亦有追求盧岢汶之意，為達與
    盧岢汶交往之目的，遂於民國九十二年四月初某日，以行動
    電話傳送內容為詆譭丙○○、甲○○之簡訊予盧岢汶，盧岢
    汶接收該簡訊後，將該簡訊內容轉告丙○○、甲○○，其二
    人大為不滿，丙○○並撥打電話予丁○○理論，渠等因而心
    生嫌隙，嗣丁○○、丙○○即相約於同年四月十二日凌晨在
    桃園縣桃園市○○路二一０號獅子王舞廳外見面談判。丙○○因欲教訓丁○○，即與甲○○及十餘名真實姓名、年籍不
    詳之成年男子共同基於傷害之犯意聯絡，邀集渠等於該日同
    至獅子王舞廳外會合。丁○○於同年四月十二日凌晨零時四
    十分許抵達獅子王舞廳對面之ＯＫ便利商店，在該處等候之
    甲○○隨即撥打電話通知丙○○，丙○○即與該十餘名真實
    姓名、年籍不詳之成年男子趕赴獅子王舞廳門口，丙○○並
    當場與丁○○發生口角，因獅子王舞廳客人出入頻繁，該十
    餘名成年男子中之一人即要求丁○○與渠等同至獅子王舞廳
    旁之桃園市○○街巷子內，丁○○因見對方人數眾多，迫於
    無奈，遂與丙○○、甲○○及該十餘名成年男子一同走進該
    巷子。步行約二十公尺，一名真實姓名、年籍不詳之成年男
    子隨即以徒手毆擊丁○○之頭部，另一名真實姓名、年籍不
    詳之成年男子並取出預藏之機車大鎖欲毆打丁○○，丁○○
    見狀即奪下該名男子手持之機車大鎖後揮舞反擊，因而擊中
    丙○○之頭部，致丙○○受有頭部外傷併頭皮撕裂傷三公分
    、臉部、鼻部挫傷等傷害（此部分丙○○偵查中雖表明欲提
    出告訴，惟未正式向檢察官另行申告，而未據告訴），丁○○隨即轉身逃跑，該十餘名成年男子即自後追趕，追至獅子
    王舞廳對面之ＯＫ便利商店前時，一名真實姓名、年籍不詳
    之成年男子抱住丁○○，另數名真實姓名、年籍不詳之成年
    男子因遭丁○○持機車大鎖反擊，大為光火，竟超越渠等與
    丙○○、甲○○之傷害計畫而另行起意，在能預見頭、臉部
    為人體脆弱部位，若持機車大鎖等物奮力毆擊，極易造成他
    人死亡之結果，竟仍基於致人於死亦不違背其本意之殺人犯
    意聯絡，分持機車大鎖等物（未扣案，所有人不詳）毆打倒
    在地上之丁○○，致丁○○受有顏面多處撕裂傷、上顎及下
    顎骨粉碎性骨折、左顴骨骨折、舌頭撕裂傷、下唇撕裂傷、
    牙齦撕裂、牙齒脫落等傷害，經送醫急救後，一度經醫院發
    布病危通知，經手術急救後始倖免於難。
二、案經丁○○告訴暨桃園縣政府警察局桃園分局報告臺灣桃園
    地方法院檢察署檢察官偵查起訴。
    理  由
甲、證據能力部分：
    按「被告以外之人於審判外之言詞或書面陳述，除法律有規
    定者外，不得作為證據」，刑事訴訟法第一百五十九第一項
    定有明文，此即學理上所稱「傳聞證據排除法則」。而依上
    開法律規定，傳聞證據原則上固無證據能力，但如法律別有
    規定者，即例外認有證據能力。又被告以外之人於審判外之
    陳述，雖不符同法第一百五十九條之一至第一百五十九條之
    四之規定，但經當事人於審判程序同意作為證據，法院審酌
    該言詞陳述或書面陳述作成時之情況，認為適當者，亦得為
    證據。當事人、代理人或辯護人於法院調查證據時，知有第
    一百五十九條第一項不得為證據之情形，而未於言詞辯論終
    結前聲明異議者，視為有前項之同意，此則據同法第一百五
    十九條之五規定甚明。經查，本判決後開所引用之各該被告
    以外之人於審判外之陳述，皆屬傳聞證據，惟被告丙○○、
    甲○○、乙○○及其辯護人及公訴檢察官雖知上開證據資料
    為傳聞證據，但於本院準備程序及審判期日中則均表示無意
    見而不予爭執，且迄至言詞辯論終結前亦未再聲明異議，本
    院審酌上開證據資料製作時之情況，尚查無違法不當及證明
    力明顯過低之瑕疵，亦認為以之作為證據應屬適當，故揆諸
    前開法律規定與說明，爰逕依刑事訴訟法第一百五十九條之
    五之規定，認前揭證據資料均例外有證據能力。
乙、認定事實之依據部分：
壹、被告丙○○、甲○○有罪部分：
一、訊據被告丙○○、甲○○均矢口否認前開犯行，被告丙○○
    辯稱：當天是丁○○告訴伊說他會到獅子王舞廳，叫伊有種
    就去找他。伊在舞廳外碰到十多名以前跳舞認識的朋友，伊
    告訴他們伊與丁○○吵架，他們說要幫忙，但伊告訴他們這
    是伊與丁○○之間的事，後來丁○○來了，與伊發生口角，
    那些朋友就說不要在舞廳外面吵，到旁邊巷子裡再說，伊就
    與甲○○、丁○○和那些朋友走進巷子裡，後來那幾個朋友
    中就有人打丁○○，伊就出面阻擋，叫他們不要動手，讓伊
    先和丁○○談一談，但丁○○卻趁伊不注意時拿機車大鎖打
    伊的頭部，伊就感到暈眩，等恢復意識時就看見丁○○倒在
    ＯＫ便利商店前方地上，伊事先並沒有要打丁○○的意思，
    那些人亦非伊找來的云云，被告甲○○則辯稱：當天伊在便
    利商店前碰到丁○○，他問伊丙○○在哪裡，為什麼不敢見
    他，伊就打電話給丙○○，後來丙○○來了以後，伊就看到
    一群人把丁○○帶到獅子王舞廳旁巷子裡，伊就跟過去看，
    有一個人因和丁○○一言不合，就動手打丁○○，丁○○就
    從衣服口袋內拿出機車大鎖敲打丙○○的頭，然後跑掉，那
    群人就去追丁○○，伊就去扶丙○○，並沒有跟著追過去，
    後來伊才看到丁○○倒在地上云云。惟查：
  (一)告訴人前因以行動電話傳送內容為詆譭被告丙○○、甲○○
    之簡訊予盧岢汶，盧岢汶接收該簡訊後，將內容轉告被告丙○○、甲○○，被告丙○○為此心生不滿遂撥打電話予丁○○理論等情，業經被告丙○○、甲○○供承在卷，並經與證
    人丁○○結證明確，足認被告丙○○、甲○○與告訴人丁○○間早有嫌隙。復觀諸，被告丙○○於本院準備程序訊問時
    陳稱：當時是丁○○跟我約在桃園市○○路二百十號前為了
    一個女孩子要談判，……，甲○○當時人在我家，當時我就
    約他跟我一起去，本案事發原因應該是因我而起，當時我在
    聊天室跟丁○○在聊天室所說的話及約好要去談判的事情，
    甲○○也都有看到，他也有被罵，所以甲○○說他也要一起
    去等語（見本院九十五年四月四日準備程序筆錄第三、四頁
    ），被告甲○○雖否認被告丙○○前稱當日案發前在被告丙○○家，惟於本院準備程序中陳稱：我原本知道丙○○與丁○○之間有衝突，丙○○之前就有跟我說丁○○有傳簡訊給
    丙○○說丁○○那天也會去獅子王找他吵架，丙○○也有跟
    我講說他在網路即時通聊天室跟丁○○約好要去談判等語，
    是被告丙○○、甲○○與告訴人前怨心結未解，再因相約談
    判時於網路聊天室口角再起，被告甲○○明知於此仍表同往
    赴約，是渠等相偕前往獅子王舞廳外與告訴人談判時，對渠
    等與告訴人恐生衝突鬥毆之情，應在渠等預想之計劃之中，
    甚明。
  (二)又被告丙○○對於其與告訴人相約於九十二年四月十二日凌
    晨在獅子王舞廳外見面談判時，確有其十餘名真實姓名、年
    籍不詳之成年友人在場與其及被告甲○○，將告訴人一同邀
    往獅子王舞廳旁之巷子內談判，其中一人先動手毆打丁○○
    等情並不爭執，並經被告丙○○、甲○○於原審訊問時供述
    明確，復核與證人丁○○於原審證述情節大致相同，苟被告
    丙○○未邀集被告甲○○與該十餘名真實姓名、年籍不詳之
    成年男子到場助陣，欲毆打、教訓丁○○，而僅欲獨自與丁○○理論，則當日在獅子王舞廳外始偶遇之該十餘名成年男
    子與丁○○素不相識，並無仇怨，亦不知丁○○與被告丙○○間有何過節之情形下，豈有此無端出手傷人之舉？是被告
    丙○○辯稱其未邀集友人到場助勢及教訓告訴人孰能置信。
    再參之，被告於丙○○於原審中不否認有將其與告訴人之吵
    架、談判等情事事先告知在場之十餘名真實姓名、年籍不詳
    之成年友人（詳見原審卷第二０七、二０八頁），另被告甲○○並多次陳稱伊到獅子王舞廳門口時，被告已與一群朋友
    在那裡等語，是姑不論被告丙○○係事先召集該等十餘名不
    詳姓名、年籍之成年友人到場，亦或確如其所辯純係偶遇該
    等十餘名不詳姓名、年籍之成年友人時告知其與告訴人間之
    糾紛後致使該等友人臨時決意為被告丙○○助勢、教訓告訴
    人，然此均無礙於被告丙○○確有糾集該等不詳姓名、年籍
    之成年友人為其助勢或預為教訓告訴人之主觀犯意連絡之認
    定。至被告丙○○雖辯稱其曾表明不欲渠等介入其與丁○○
    間之糾紛云云，然告訴人僅有一人赴約，人數上尚較被告丙○○、甲○○為少，被告二人應無吃虧之可能，該十餘名成
    年男子實無仍堅持介入被告二人與告訴人間之糾紛之理，況
    且該十餘名成年男子與被告丙○○、甲○○、告訴人一同走
    進巷子內，其中一人即在被告二人尚未動手或唆使他人動手
    毆打丁○○之情形下，即有先行出手毆打丁○○之舉，是被
    告丙○○所辯其不欲該等成年男子介入其糾紛中，顯與事理
    有違，應係事後卸責之詞，自難採信。綜此，被告丙○○確
    有邀集該十餘名真實姓名、年籍不詳之成年男子並與之有犯
    意連絡，甚為明確。
  (三)次查，被告丙○○、甲○○雖均辯稱當時係被告丙○○出面
    勸阻，告訴人趁被告丙○○不注意時拿出預藏之機車大鎖打
    丙○○云云，證人即案發時在場目擊之許靜云於原審亦證稱
    ：當時是那幾個人做勢要打丁○○，丙○○就上前阻止，但
    丁○○趁丙○○轉身跟那幾個人講話時，從衣服內拿出一把
    機車大鎖打丙○○的頭部云云，然告訴人孤身一人與被告丙○○、甲○○及該十餘名成年男子一同走進巷子內，在雙方
    人數差距極大之狀況下，衡情告訴人斷無輕易先行啟釁之理
    ，且若被告丙○○確有在該名成年男子動手毆打告訴人時出
    面勸阻，並表明欲與告訴人先談一談，告訴人當無在被告丙○○並未動手或唆使他人毆打伊，反出面為其緩頰之情形下
    ，卻先行動手毆打被告丙○○，甘冒可能觸怒該十餘名成年
    男子而遭渠等毆打之風險之理，是此部分應以告訴人所陳稱
    ：係該十餘名男子中之一人先行動手毆打伊，另一人拿出機
    車大鎖欲毆打伊，但被伊搶下，伊為了自衛，即持該機車大
    鎖反擊，因而擊中丙○○等情，較為可採。
  (四)末查，告訴人雖陳稱無法確定被告丙○○、甲○○是否有動
    手毆打伊，另經原審當庭勘驗本件扣案之案發時獅子王舞廳
    之監視錄影機所拍攝之錄影帶，該錄影帶畫面模糊不清且有
    跳動情形，無法清楚看出影像，此經記明於原審九十三年六
    月三十日、同年八月十一日審判筆錄，然審之本案即起因於
    告訴人以行動電話傳送內容為詆譭被告丙○○、甲○○之簡
    訊予盧岢汶，致被告二人心生不滿，而於九十二年四月十二
    日凌晨由被告丙○○邀集被告甲○○及該十餘名真實姓名、
    年籍不詳之成年男子至獅子王舞廳外聚集之情，足見被告等
    主觀上與該十餘名成年男子應有教訓、傷害告訴人之犯意聯
    絡，否則被告等實無僅為與告訴人口頭理論即聚集多達十餘
    人之必要，且該十餘名成年男子中之一人復於被告二人尚未
    動手或指使他人毆打告訴人之情形下，亦無先行出手毆打告
    訴人之理？又被告甲○○辯稱渠等未追逐告訴人，未毆打告
    訴人云云，然查，被告丙○○於警訊中明白陳述其被告甲○○有追丁○○之情（見偵卷第四頁反面），且於原審時陳稱
    「因為我當時倒的時候，是蹲在地上，許靜云是先扶我，甲○○有離開一下，然後才又過來扶我」（詳見原審卷第二百
    一十頁），再參酌告訴人於原審審理中明確指述被告甲○○
    當日之穿著黑色衣服及有追趕告訴人之情（見原審卷第八十
    三頁），被告甲○○亦不否認案發當日身著黑色衣服（見原
    審卷第二百十六頁），顯見告訴人於原審審理時之指訴無誤
    ，足認被告甲○○案發之時確有追逐告訴人之行為。是如前
    述被告甲○○到場之初即已預見被告丙○○與告訴人將發生
    衝突、鬥毆之情仍決意前往助勢並加入被告丙○○與該等不
    詳姓名、年籍之成年男子之人群中，期間復有追逐告訴人之
    行為，足證被告甲○○與被告丙○○及其他真實姓名、年籍
    不詳之成年男子確有傷害之犯意連絡。綜此，被告丙○○、
    甲○○二人與該十餘名男子間應有傷害告訴人之犯意聯絡，
    至屬灼然。此外，本件雖無積極證據足證被告丙○○、甲○○二人有毆打告訴人之行為，及告訴人所受之傷害確為被告
    二人毆打或追逐行為所致，但如前述被告二人既與該十餘名
    成年男子間有共同實施傷害犯行之犯意聯絡，告訴人並因遭
    該數名成年男子毆打而受有顏面多處撕裂傷、上顎及下顎骨
    粉碎性骨折、左顴骨骨折、舌頭撕裂傷、下唇撕裂傷、牙齦
    撕裂、牙齒脫落等傷害，有診斷證明書、病歷資料各一份、
    告訴人傷勢照片五幀附卷可佐，被告丙○○、甲○○二人自
    應就本件傷害犯行負共犯之責。綜此，本件事證明確，被告
    丙○○、甲○○前開所辯，無非卸責之詞，不足採信，其二
    人傷害犯行堪以認定，應予依法論科。
二、按行為後法律有變更者，適用行為時之法律。但行為後之法
    律有利於行為人者，適用最有利於行為人之法律，刑法第二
    條第一項定有明文（刑法第二條係規範行為後法律變更所生
    新舊法律比較適用之準據法，是刑法第二條本身雖經修正，
    但該條文既屬適用法律之準據法，本身尚無比較新舊法之問
    題，應逕適用裁判時之刑法第二條規定以決定適用之刑罰法
    律）。又比較時應就罪刑有關之共犯、未遂犯、想像競合犯
    、牽連犯、連續犯、結合犯，以及累犯加重、自首減輕暨其
    他法定加減（如身分加減）與加減例等一切規定，綜其全部
    罪刑之結果而為比較（最高法院九十五年第八次刑事庭會議
    決議參照）。又被告行為後，刑法第三十三條第五款有關罰
    金之最低數額之規定，業於九十四年二月二日修正公布，刑
    法施行法亦於九十五年六月十四日修正增訂第一條之一（有
    關罰金之最高數額），並均自九十五年七月一日起施行，茲
    就比較情形分述如下：
  (一)刑法第二八條有關共犯之規定，修正前第二十八條規定：「
    二人以上共同實施犯罪之行為者，皆為正犯」，修正後則規
    定：「二人以上共同實行犯罪之行為者，皆為正犯」，亦即
    修正後規定，係將原來共同正犯之共同「實施」犯罪，改為
    共同「實行」犯罪，剔除完全未參與犯罪相關行為「實行」
    之「陰謀共同正犯」及「預備共同正犯」，是修正後之共同
    正犯之可罰性要件之範圍業已限縮，乃屬行為可罰性要件之
    變更，自應比較新舊法，惟本案被告二人係共同為上開傷害
    之犯罪行為，不論適用修正前、後之刑法第二八條規定，被
    告二人均應成立共同正犯，經比較修正前、後之規定，對被
    告二人並無不利。
  (二)刑法第三十三條第五款有關罰金之最低數額部分，刑法分則
    編各罪所定罰金之貨幣單位原為銀元，修正前刑法第三十三
    條第五款規定：「罰金：（銀元）一元以上」，而銀元與新
    臺幣間之折算，依現行法規所定貨幣單位折算新臺幣條例規
    定，以銀元一元折算新臺幣三元；修正後刑法第三十三條第
    五款則規定：「罰金：新臺幣一千元以上，以百元計算之」
    ；經比較修正前、後之規定，修正後刑法第三十三條第五款
    所定罰金之最低數額，較之修正前提高，自以修正前刑法第
    三十三條第五款規定有利於被告。
  (三)刑法施行法第一條之一有關罰金之最高數額部分，修正刑法
    係自九十五年七月一日起施行，在此之前，刑法分則編有關
    罰金之貨幣單位係銀元（銀元與新臺幣之折算比例為一比三
    ），且依刑法分則編應處罰金者，應適用罰金罰鍰提高標準
    條例第一條、第五條規定，就七十二年六月二十六日前修正
    之刑法條文，罰金數額提高二至十倍，其後修正者則不提高
    倍數；而修正刑法施行後，因刑法第三十三條第五款所定罰
    金之貨幣單位，經修正為新臺幣後，刑法分則各罪所定罰金
    之貨幣單位亦應配合修正為新臺幣，為使刑法分則編各罪所
    定罰金之最高數額與刑法修正前趨於一致，乃增訂刑法施行
    法第一條之一：「中華民國九十四年一月七日刑法修正施行
    後，刑法分則編所定罰金之貨幣單位為新臺幣。九十四年一
    月七日刑法修正時，刑法分則編未修正之條文定有罰金者，
    自九十四年一月七日刑法修正施行後，就其所定數額提高為
    三十倍。但七十二年六月二十六日至九十四年一月七日新增
    或修正之條文，就其所定數額提高為三倍」，亦即，自九十
    五年七月一日起，刑法分則編所定罰金之貨幣單位，由原來
    之銀元改為新臺幣，且於九十四年一月七日刑法修正時（九
    十四年一月七日係立法院三讀通過之日期），刑法分則編未
    修正之條文定有罰金者，復未於七十二年六月二十六日至九
    十四年一月七日修正或新增，自九十五年七月一日起，有關
    罰金之數額提高為三十倍。本案被告丙○○、甲○○係犯刑
    法第二百七十七條第一項之普通傷害罪，該罪有罰金刑之處
    罰，且該條文於九十四年一月七日刑法修正時未經修正，亦
    未於七十二年六月二十日至九十四年一月七日間修正過，依
    增訂刑法施行法第一之一條之規定，其罰金以新臺幣為單位
    ，數額應提高三十倍。此與修正前之罰金以銀元為單位，適
    用罰金罰鍰提高標準條例第一條規定，應提高十倍，再經折
    算為新臺幣（銀元與新臺幣之折算比例為一比三），換算結
    果，亦為三十倍。從而，刑法分則編各罪所定罰金刑之最高
    數額，於上開規定修正後並無不同，對被告而言，並無不利
    。
三、核被告丙○○、甲○○所為，均係犯刑法第二百七十七條第
    一項之普通傷害罪。公訴意旨雖認被告二人係犯同法第二百
    七十一條第二項、第一項殺人未遂罪，然共同正犯之所以應
    對其他共同正犯所實施之行為負其全部責任者，以就其行為
    有犯意之聯絡為限，若他犯所實施之行為，超越原計畫之範
    圍，而為其所難預見者，則僅應就其所知之程度，令負責任
    ，未可概以共同正犯論，此有最高法院五十年臺上字第一０
    六０號判例可資參照。查告訴人雖因遭該數名真實姓名、年
    籍不詳之成年男子毆打，而受有顏面多處撕裂傷、上顎及下
    顎骨粉碎性骨折、左顴骨骨折、舌頭撕裂傷、下唇撕裂傷、
    牙齦撕裂、牙齒脫落等傷害，經送醫急救，一度經醫院發布
    病危通知，有患者病危通知書一紙在卷可稽，觀諸告訴人所
    受傷勢均集中在頭、臉部，且上顎、下顎骨及左顴骨均有骨
    折之情形，足見下手毆打告訴人之人施力極重，又係毆擊頭
    、臉部此一人體脆弱、極易致命之部位，主觀上顯有縱使因
    而發生致告訴人於死之結果，亦不違背其本意之殺人不確定
    故意。然本件並無積極證據足證被告二人確有動手毆打告訴
    人之行為，業如前述，而被告丙○○、甲○○與告訴人原為
    朋友關係，並無何仇怨，係因告訴人以行動電話傳送內容為
    詆譭被告丙○○、甲○○之簡訊予盧岢汶，始致雙方心生嫌
    隙，此經證人丁○○證述在卷，被告二人與丁○○既無深仇
    大恨，衡情應無與該十餘名成年男子間有殺害丁○○之謀議
    ，再參諸該數名在丁○○倒地後分持機車大鎖等物毆擊丁○○之人，與丁○○素不相識，實無僅因被告二人與丁○○間
    之糾紛即欲致告訴人於死之理，再參諸丁○○於奪下機車大
    鎖後曾持以反擊，此亦經證人丁○○陳述明確，顯見該數名
    成年男子應係遭丁○○持機車大鎖反擊，大為光火，始另行
    起意，基於殺人之不確定故意，在丁○○倒地後分持機車大
    鎖等器具毆擊丁○○，堪以認定。該數名成年男子之殺人不
    確定故意既係因丁○○奪下機車大鎖後持以反擊之突發事故
    所引發，已超越被告二人與該十餘名成年男子原先欲教訓、
    傷害告訴人之計劃範圍，實非被告二人所得預見，在別無佐
    證足資證明之情形下，尚難認被告二人與該數名毆打告訴人
    之成年男子間有殺人之犯意聯絡，此部分起訴法條容有未洽
    ，惟因基本社會事實相同，爰依法變更起訴法條。被告丙○○、甲○○與該十餘名真實姓名、年籍不詳之成年男子間有
    傷害之犯意聯絡與行為分擔，應論以共同正犯。原審爰依刑
    法第二十八條（修正前）、第二百七十七條第一項，罰金罰
    鍰提高標準條例第一條前段之規定，審酌被告二人因不滿遭
    告訴人中傷，遂邀集十餘人欲教訓告訴人，而致告訴人受有
    前開傷害，所生危害非輕，且犯後猶飾詞卸責，顯見並無悔
    意，迄今仍未與告訴人達成民事上和解，賠償其所受損害等
    一切情狀，分別量處如主文所示之刑，核無不合。又被告行
    為後有如前述法律之變更，依以往實務見解，認原判決未及
    比較適用新舊法時，上訴後，雖比較結果以舊法有利於行為
    人，而原判決別無其他撤銷事由，仍應由本院以此為由撤銷
    改判。惟修正後之規定係以適用行為時法為原則，因此原判
    決雖未及比較適用，然上訴本院後，經比較新舊法，行為後
    之法律並非較有利於行為人，仍應適用行為時法，則原判決
    適用修正前之相關規定予以判決，對於判決主旨不生影響，
    故不予撤銷。被告丙○○、甲○○二人上訴指摘原判決不當
    ，核無理由，應予駁回。
四、又查被告於行為後，刑法於九十四年二月二日修正公布，九
    十五年七月一日施行，有關緩刑之規定，犯罪在新法施行前
    ，新法施行後裁判，緩刑之宣告，應適用新法第七十四條之
    規定，有最高法院九十五年度第八次刑事庭會議紀錄可考。
    查被告丙○○、甲○○二人未曾因故意犯罪受有期徒刑之宣
    告而裁判確定者，有本院之被告前案紀錄表可按，而本件係
    導因於告訴人先以行動電話傳送簡訊詆譭被告丙○○、甲○○二人，致被告丙○○、甲○○二人心生不滿，復因談判不
    成而有鬥毆之情，非事出無因，且被告丙○○、甲○○二人
    事後已與告訴人達成和解，告訴人亦具狀表明不再追究，此
    有和解書二紙及刑事撤回告訴狀一份在卷可稽，諒被告丙○○、甲○○二人，經此罪刑之宣告，當知警惕，信無再犯之
    虞，認對被告丙○○、甲○○等所處之刑，均以暫不執行為
    當，爰依現行刑法第七十四條第一款分別宣告緩刑三年，以
    啟自新。
五、至供本件傷害犯罪所用之機車大鎖及圓錐等物，並未扣案，
    且係何人所有亦有未明，復非屬違禁物等必要沒收之物，為
    免日後執行之困難，爰不另為沒收之諭知，併此說明。
貳、被告乙○○無罪部分：
一、公訴意旨略以：被告乙○○與丙○○、甲○○基於殺人之犯
    意聯絡，於九十二年四月十二日凌晨零時四十分許，在桃園
    縣桃園市○○路二一０號獅子王舞廳對面之ＯＫ便利商店前
    ，分持機車大鎖、反光圓錐等器具毆擊告訴人，致告訴人受
    有前開之傷害，經送醫急救始倖免於難。因認被告乙○○涉
    有刑法第二百七十一條第二項、第一項殺人未遂罪嫌云云。
二、按犯罪事實應依證據認定之，無證據不得認定犯罪事實；又
    不能證明被告犯罪者，應諭知被告無罪之判決；刑事訴訟法
    第一百五十四條第二項、第三百零一條第一項分別定有明文
    。次按事實之認定，應憑證據，如未能發現相當證據，或證
    據不足以證明，自不能以推測或擬制之方法，以為裁判基礎
    （最高法院四十年臺上字第八六號判例意旨參照）。公訴意
    旨認被告乙○○涉有前開犯嫌，係以告訴人之指述，為其主
    要論據。
三、訊據被告乙○○堅決否認前開犯行，略以：伊當時和伊之友
    人「三毛」經過獅子王舞廳，伊去便利商店買飲料，後來就
    看到丁○○被一群人追打到ＯＫ便利商店前，但伊並未毆打
    丁○○等語置辯。經查，證人丁○○於偵查及本院審理時均
    一致陳稱：伊當天並未看到乙○○有在跟伊一起走到獅子王
    舞廳旁之巷子內的那十餘人當中，後來伊轉身逃走時，也沒
    有看到乙○○有在後面追伊，也沒有看到他有毆打伊等語，
    而證人即當時在場目擊之證人涂歆瑀於偵查中亦證稱：當時
    伊在ＯＫ便利商店前看見丁○○被一群伊不認識的人打，但
    伊看見乙○○並沒有動手打丁○○等語，另公訴人並未提出
    其他積極證據足證被告乙○○確有毆打丁○○，或與該數名
    毆打丁○○之成年男子間有殺人之犯意聯絡，究難僅因丁○○遭該數名成年男子毆打時，被告乙○○亦在附近觀看，即
    遽認被告乙○○確有殺人未遂之犯行。
四、檢察官上訴雖以原審未審酌證人涂歆瑀偵查中之陳述，及告
    訴人已與被告乙○○業於原審審理時達成庭外和解之情，而
    為有利於被告乙○○之陳述，上訴稱被告乙○○應與被告丙○○、甲○○等人有傷害之犯意連絡云云，然查，證人涂歆
    瑀固於偵查中證述；當時有看到很多人毆打告訴人，乙○○
    與毆打者站的很近，且乙○○於告訴人被毆後還與毆打者談
    ，之後迅速離去等語，惟證人涂歆瑀是項之證述，僅足以證
    明被告乙○○與毆打告訴人之人相識，此是否可進一步證明
    被告乙○○與被告丙○○、甲○○等人有傷害之犯意連絡，
    不無推敲之餘地。復審之，被告丙○○、甲○○均陳稱不認
    識被告乙○○，而被告乙○○到案發現場係應綽號「三毛」
    之男子之約，而被告丙○○亦未於歷次陳述中表明請綽號「
    三毛」之人帶友人前來助陣，是被告乙○○到達現場是否基
    於加入被告丙○○等人教訓、傷害告訴人之列，自乏明證。
    且告訴人自偵查之始亦未明指被告乙○○有追逐告訴人之情
    事，苟被告乙○○確有共同傷害告訴人之犯意連絡，在告訴
    人從巷內往外逃往獅子王舞廳對面OK便利店時，應有追逐之
    行為外觀，惟公訴人所舉之證人涂歆瑀之證述，就此無法予
    以明證，是被告乙○○並無客觀行為足以表徵彰顯其內心之
    主觀犯意，自難以其與毆打告訴人者有所交談，遽認其與被
    告丙○○等人有傷害告訴人之犯意連絡，是檢察官對於被告
    乙○○部分之上訴所陳，以證人涂歆瑀之證述推論被告乙○○與其他被告等有共犯關係，於經驗法則有違，並非可取。
    此外，復查無任何積極證據足認被告乙○○確有公訴人所指
    之殺人未遂犯行或與被告丙○○等人有傷害之犯意連絡，揆
    諸前揭說明，其犯罪自屬不能證明，自應為被告乙○○無罪
    之諭知。
五、原審以不能證明被乙○○犯罪，而為其無罪之諭知，經核原
    判決關於被告乙○○部分並無違誤，檢察官提起上訴，以推
    測之詞指摘原判決不當，請求撤銷改判，為無理由，應予駁
    回。
據上論斷，應依刑事訴訟法第三百六十八條、刑法第七十四條第
第一項第一款，判決如主文。
本案經檢察官游明仁到庭執行職務。
中    華    民    國    95    年    11    月    9     日
                  刑事第十五庭審判長法  官  吳昭瑩
                                    法  官  王梅英
                                    法  官  李釱任
以上正本證明與原本無異。
如不服本判決，應於收受送達後十日內向本院提出上訴書狀，其
未敘述上訴之理由者並得於提起上訴後十日內向本院補提理由書
（均須按他造當事人之人數附繕本）。
                                    書記官  洪秋帆
中    華    民    國    95    年    11    月    9     日
附錄：本案論罪科刑法條全文
刑法第277條
傷害人之身體或健康者，處 3 年以下有期徒刑、拘役或 1 千元
以下罰金。
犯前項之罪因而致人於死者，處無期徒刑或 7 年以上有期徒刑；
致重傷者，處 3 年以上 10 年以下有期徒刑。


司法院資訊處製作；財團法人民間司法改革基金會備份。
